【裁判字號】    92,上訴,26
【裁判日期】    920320
【裁判案由】    誣告等
【裁判全文】
臺灣高等法院花蓮分院刑事判決                      九十二年度上訴字第二六號
    上訴人即被告  甲○○
右上訴人即被告因誣告等案件，不服臺灣花蓮地方法院九十年度訴字第一三八號中華
民國九十一年十二月二十日第一審判決（起訴案號：臺灣花蓮地方法院檢察署八十九
年度偵字第三七八四號），提起上訴，本院判決如左：
    主  文
上訴駁回。
    事  實
一、甲○○曾犯詐欺、傷害及毀損等罪，其於民國（下同）八十七年間所犯之傷害罪
    ，經法院判處有期徒刑四月確定，甫於八十八年九月三日易科罰金執行完畢，仍
    不知悔改，僅因與鄰居丙○○感情不睦，竟意圖使丙○○及其子乙○○受刑事處
    分，於八十九年八月十一日下午三時許，在花蓮縣警察局玉里分局玉里派出所，
    向承辦警員誣指：伊於八十九年八月十一日上午六時許，在花蓮縣玉里鎮○○路
    一二六巷三五之三號丙○○住處前，將丙○○傾倒在伊住處之垃圾再倒回丙○○
    住處前時，遭丙○○及其子乙○○二人聯手用手腳毆打，致伊受有左手肘部外傷
    之傷害云云。同年九月五日上午九時三十分許，花蓮縣警察局玉里分局偵訊時，
    甲○○仍為相同之陳述。案經花蓮縣警察局玉里分局報請台灣花蓮地方法院檢察
    署檢察官偵查後，認甲○○上開指述不實，而於八十九年十月三十一日，以該署
    八十九年度偵字第三一六○號為不起訴之處分，業已確定。
二、甲○○另基於意圖散布於眾之概括犯意，於八十九年八月二十一日及次日，連續
    在更生日報上刊登散布：「丙○○父子無惡不做，連續毆打致被害人左眼球破裂
    失明、遍體挫傷、顱內腦出血，痛楚難熬，欲使近八旬老軀置於死地，歷經玉里
    榮民醫院玉里衛生所．．．等診斷，亦經法院判有期判刑五年以上，謝父子不甘
    又聯手毆打，致左手肘腳踝挫裂，為非作歹，惡名鄉里，復時常騷擾住居，趁隙
    竊取財物等，又甚者以糞尿污穢潑灑屋院．．．等致不得安居．．．謹啟被害人
    甲○○住玉里」等文字，指摘足以毀損丙○○名譽之事（誹謗丙○○之子乙○○
    部分未據告訴）。並於同一期間，在花蓮縣玉里鎮地區，散布記載：「黑道老大
    丙○○侵害、強搶、傷人等，所搶物品金鍊，價值二萬元，一千多元躺椅也破壞
    、卡拉ＯＫ機損壞，尿水倒入冰箱、電毯等，錄音帶搶奪八片、瓦斯爐、魚缸、
    地毯、尿水倒進紅色塑膠袋、袋內三十八包麵、雨鞋二雙、新背心二件等（不計
    其數，如雨傘等小東西也不放過）。看病費用每次七百多元，至今還未全好．．
    ．其他（洗衣機破壞，價值五千元，成人尿布二大包，每包五百元被盜，洗澡堂
    均破壞，廚房等也損壞，客廳全部破壞，受害人甲○○主白」等文字之黑函予不
    特定人，指摘足以毀損丙○○名譽之事。
三、甲○○又基於公然侮辱之概括犯意，自八十九年九月某日起至同年十月間止，連
    續將垃圾或糞便等污穢物，傾倒或潑灑在花蓮縣玉里鎮○○路一二六巷三五之三
    號丙○○住處門口或走廊處（起訴書誤載為花蓮縣玉里鎮○○路一六四巷三十四
    號甲○○住處），共計十餘次，致丙○○住處門口或走廊處污穢不堪，足以生損
    害於丙○○之名譽。
四、案經丙○○訴請台灣花蓮地方法院檢察署檢察官偵查起訴。
    理  由
一、訊據上訴人即被告對於右揭時地，指訴丙○○及乙○○共同傷害、刊登更生日報
    、散布黑函及傾倒潑灑垃圾糞便之事實，固不諱言。惟矢口否認誣告、誹謗及公
    然侮辱之犯行，辯稱：我的傷確實是被丙○○及其子乙○○毆打的，我沒有誣告
    ；我有登報、發傳單及傾倒潑灑垃圾潑糞，但我沒有誹謗及公然侮辱之意思，是
    丙○○先到我住的地方倒垃圾潑糞便，我才到他的家去倒垃圾潑糞便云云。
二、經查：
（一）誣告部分：
  １、被告於八十九年八月十一日下午三時許，在花蓮縣警察局玉里分局玉里派出所
      ，向承辦警員指訴：伊於八十九年八月十一日上午六時許，在花蓮縣玉里鎮○○路一二六巷三五之三號丙○○住處前，將丙○○傾倒在伊住處之垃圾再倒回
      丙○○住處前時，遭丙○○及其子乙○○二人聯手用手腳毆打，致伊受有左手
      肘部外傷之傷害云云。同年九月五日上午九時三十分許，花蓮縣警察局玉里分
      局偵訊時，甲○○仍為相同之陳述等情，除經被告供陳屬實外，且有各該警訊
      筆錄在卷可稽。
  ２、被告於該案偵查中明指丙○○和乙○○一起打伊，打伊胸部，用腳踹伊的腳云
      云，惟所提出之診斷書卻僅記載：左手肘部外傷（該案警訊卷第十八頁），而
      無關於胸部或腳部受傷之記載，則該診斷書能否做為被告指訴之佐證，已滋疑
      義。又被告於該案警訊時供稱丙○○及乙○○用手及腳踹我，沒有拿任何東西
      （該案警訊卷第二頁）；惟於原審審理本案時，卻改稱：「丙○○及其子乙○○到我家，均用水管打我」「（丙○○父子何時打你？）八十九年八月十一日
      晚上約九點半至十點聯手打我」「他們是晚上十一點打我」「（之前向玉里分
      局告訴說告訴人父子聯手打你，是如何打？用何東西打？）用棍子打我，打我
      肚子、用腳踹我胸部，他們聯手打了我二十分鐘」、「是告訴人拿鐵棍子，他
      兒子拿木棍」、「告訴人父子打我頭、胸部、背部、腿部」等語（原審卷第二
      九、三二、七十頁）。其就毆打時間、是否徒手或持水管或棍子毆打以及毆打
      之部位等各節，先後所述竟不相同。而被告指訴丙○○和乙○○共同傷害一案
      ，經台灣花蓮地方法院檢察署檢察官偵查後，認為甲○○指述不實，業於八十
      九年十月三十一日，以該署八十九年度偵字第三一六○號為不起訴之處分，有
      該不起訴處分書一份在卷足憑。參以證人即行政院退除役官兵輔導委員會花蓮
      榮民服務處第十五區服務組長侯金泉於警訊及原審審理時所證述：大約是八十
      九年九月至十月，甲○○陸續向丙○○家丟垃圾大便，前後大概十一次左右，
      每次我都被通知前往處理，而我又住對面；甲○○原先與黃祥永發生爭執，後
      來黃祥永死亡，丙○○幫忙處理後事，甲○○就把丙○○當敵人，這樣的事件
      我處理四、五年了；實際上丙○○並沒有上述作為，因為我長期輔導兩造，所
      以很了解兩造的情形等之情節（偵查卷第二三頁、原審卷第一一四頁）。足見
      被告指訴丙○○及乙○○父子共同對其傷害一節，係屬憑空捏造；其欲使丙○○及乙○○父子受刑事處分之意圖，亦甚明顯。被告所辯確實被丙○○及其子
      乙○○毆打，沒有誣告云云，非可採取，其有此部份之誣告犯行，堪予認定。
（二）誹謗及公然侮辱部分：
      被告右揭誹謗及公然侮辱之事實，業據告訴人丙○○於偵查及原審審理時指訴
      綦詳，核與證人侯金泉於警訊及原審審理時所證述被告確曾登報、散布黑函及
      在告訴人住處傾倒垃圾或潑灑糞便之情節，及證人即被告鄰居趙石阿菊於警訊
      中所證稱曾親眼看到被告倒垃圾、穢物在告訴人住處四、五次之情節，均相符
      合。此外，復有更生日報之剪報及被告所散發之黑函各一紙及告訴人住處遭傾
      倒垃圾及潑灑糞便之照片十六張附卷可稽，被告所辯我沒有誹謗及公然侮辱之
      意思云云，亦為非卸責之詞，不足採信其有此部分之犯行，亦堪認定。
三、核被告所為，係犯刑法第一百六十九條第一項之誣告罪、第三百十條第二項之散
    布文字誹謗罪及第三百零九條第一項之公然侮辱罪。被告多次誹謗及公然侮辱之
    犯行，時間緊接，犯罪構成要件相同，顯係基於概括犯意為之，各應依連續犯之
    規定論以一罪，並加重其刑。檢察官雖未就被告散布黑函之犯行起訴，惟因此部
    分與已起訴之誹謗部分，具有連續犯之裁判上一罪關係，為起訴效力所及，本院
    自應併予審究。又被告所犯上開三罪間，犯意各別，行為互殊，應予分論併罰。
    再被告曾因傷害案件，經法院判處有期徒刑四月確定，於八十八年九月三日易科
    罰金執行完畢，此有台灣高等法院被告全國前案紀錄表一份附卷可稽，其於五年
    內再犯本件有期徒刑以上之誣告罪及誹謗罪，均應依累犯之規定，加重其刑，並
    就誹謗罪部分依法遞加重之。另被告經原審函詢行政院國軍退除役官兵輔導委員
    會玉里榮民醫院結果，並無明顯幻聽或妄想之症狀，有該院九十年六月四日（九
    十）玉醫醫字第三一０號函在卷可參，尚不得援引刑法第十九條第二項之規定，
    減輕其刑。原審因依上開法律規定，並審酌被告犯罪之動機、手段、犯罪之次數
    、所生之危害，及犯罪後之態度等一切情狀，就被告意圖他人受刑事處分，向該
    管公務員誣告部分，量處處有期徒刑五月；就被告連續散布文字，指摘足以毀損
    他人名譽之事部分，量處有期徒刑三月；就被告連續公然侮辱人部分，量處罰金
    一仟元，如易服勞役，以三佰元折算壹日。並就所處有期徒刑部分定其應執行刑
    為有期徒刑七月。認事用法，均無不合。被告上訴指摘原判決不當，求予撤銷改
    判，為無理由，應予駁回。
四、公訴人雖指被告登報誹謗，亦足以生損害於丙○○之子乙○○，而認被告此部分
    犯行，亦涉有刑法第三百十條第二項散布文字誹謗罪嫌云云。然按妨害名譽及信
    用罪，須告訴乃論，刑法第三百十四條定有明文。經查乙○○並未提出告訴，本
    院就此部分起訴事實，本不應受理，惟因此部分與已起訴之被告登報誹謗丙○○
    部分，具有想像競合犯之裁判上一罪關係，爰不另為不受理之判決。
五、另台灣花蓮地方法院檢察署檢察官以該署九十年度偵字第三一九五號移送併案審
    理意旨略以：被告於九十年十月二十一日上午，未經丙○○同意，持糞便侵入丙○○住處，並將糞便潑灑至丙○○廚房內，因認被告此部分犯行涉犯有公然侮辱
    罪嫌云云。經查移送併辦案件所述被告犯行，距離本案公然侮辱之犯罪時間（八
    十九年九月間某日至同年十月間）已相距一年，實難認被告係基於概括之犯意為
    之，與本案尚不具有連續犯之裁判上一罪關係，應退回由檢察官另行偵辦。
據上論斷，應依刑事訴訟法第三百六十八條，判決如主文。
本案經檢察官崔紀鎮到庭執行職務。
中      華      民      國      九十二    年    三    月      二十      日
                                  審判長法官  吳  鴻  章
                                        法官  張  健  河
                                        法官  林  慶  煙
右為正本證明與原本無異。
本件誣告部分如不服本判決，應於判決送達後十日內向本院提出上訴狀。其未述理
由者，並應於提出上訴狀後十日內向本院補提理由狀(須附繕本)。
其餘部分不得上訴。
                                      書記官  陳  萬  山
中      華      民      國      九十二    年    三    月      二十      日


司法院資訊處製作；財團法人民間司法改革基金會備份。
